臺灣桃園地方法院民事判決　　　　　　　110年度訴字第927號

原　　　告　陳榮治　
訴訟代理人　陳貽男律師
　　　　　　邱柏青律師
　　　　　　邱啟鴻律師
被　　　告　張育慈　


訴訟代理人　呂宗達律師
　　　　　　曾煜騰律師
　　　　　　官寧郁律師
上列當事人間請求損害賠償事件，於民國110 年10月20日言詞辯
論終結，本院判決如下：
    主  文
原告之訴及假執行之聲請均駁回。
訴訟費用由原告負擔。
    事實及理由
一、原告主張：兩造於民國105 年1 月24日結婚，嗣於110 年9
    月3 日經本院以109 年度婚字第356 號判決離婚。惟於兩造
    婚姻存續期間，被告於109 年3 月起拒與原告履行同居義務
    ，復與訴外人邱文逸於109 年4 月1 日在星巴克親密聊天、
    同年5 月10日牽手出遊、同年5 月25日單獨共進晚餐，被告
    並將手放在邱文逸腿上，嗣牽手離開，更甚者，被告與邱文
    逸於同年6 月13日牽手出遊新店郊區、同年6 月14日牽手同
    遊新北市八里河濱，及於同年7 月31日共赴苗栗縣頭份市中
    華路之汽車旅館（下稱系爭汽車旅館）。嗣邱文逸於109 年
    9 月7 日向原告坦承與被告之婚外情，並與原告簽立和解書
    （下稱系爭和解書），給付原告和解金新臺幣（下同）150
    萬元，原告即表示對邱文逸不予追究，惟並無免除被告債務
    之意思。核被告所為，已踰越一般男女正常交往關係，而破
    壞原告婚姻生活圓滿安全及幸福，屬故意不法侵害原告基於
    配偶關係所享有之身分法益情節重大；且被告此等行徑亦違
    反婚姻同居義務及忠實義務，屬婚姻契約之債務不履行而侵
    害原告人格權，爰依民法第184 條第1 項前段、第195 條第
    1 項前段、第195 條第3 項、第227 條之1 規定，提起本件
    訴訟，請求法院擇一為原告有利判決等語。並聲明：■抭Q告
    應給付原告200 萬元，及自起訴狀繕本送達翌日起至清償日
    止，按週年利率5 ％計算之利息。■侐@供擔保，請准宣告假
    執行。
二、被告則以：被告未履行同居義務，係因原告於結婚後經常不
    關心家中事務，家事打理及照顧子女皆由被告1 人承擔，並
    曾大聲斥責被告，甚至將被告推倒至床邊；又原告曾於108
    年11月17日因未成年子女哭鬧而摑掌，致其顏面紅腫嚴重，
    被告因無法忍受原告施暴及無情對待，方攜2 名未成年子女
    至被告娘家短暫居住。另被告於109 年6 月13日係因當時情
    緒低落致手顫抖、走路不穩，方與邱文逸短暫牽手。又被告
    於109 年7 月31日與邱文逸會面，係因邱文逸職業為醫生，
    與其討論被告母親病情時，因被告生理期突來而有噁心、頭
    痛、疲倦無力及經痛等症狀，且邱文逸亦表示有中暑不適之
    情事，2 人方至汽車旅館為短暫休憩。其後原告以公諸媒體
    、向邱文逸就職之醫院舉發為逼迫手段，邱文逸為擺脫原告
    騷擾，始與原告簽訂系爭和解書，惟系爭和解書上僅記載「
    被告與邱文逸有逾越一般男女正常交往之舉措」，並無指述
    任何具體事實，尚無從認定被告與邱文逸有踰越一般男女正
    常交往關係之行為。退步言之，縱原告主張屬實，原告既與
    邱文逸達成和解並受領賠償金150 萬元，原告之配偶權所受
    損害當已獲得填補，被告自無庸再對原告負損害賠償之責等
    語，資為抗辯。並聲明：■怑鴔i之訴及假執行之聲請均駁回
    。■辿p受不利判決，願供擔保請准宣告免為假執行。
三、本院之判斷：
（一）經查，原告主張被告與邱文逸於109 年4 月1 日在星巴克
      聊天、同年5 月10日牽手出遊、同年5 月25日單獨共進晚
      餐，被告並將手放在邱文逸腿上，嗣牽手離開，其後被告
      與邱文逸於同年6 月13日牽手出遊新店郊區、同年6 月14
      日牽手同遊新北市八里河濱，及於同年7 月31日共赴系爭
      汽車旅館。嗣邱文逸於109 年9 月7 日向原告坦承與被告
      之婚外情，並與原告簽立系爭和解書，給付原告和解金
      150 萬元等節，已提出錄影音光碟、影片及截圖照片、系
      爭和解書在卷為證（見本院訴字卷第19-26 頁、第207-
      228 頁、第233-249 頁），其中除被告與邱文逸於109 年
      4 月1 日在星巴克聊天，未見有何踰越一般男女正常交往
      分際舉動，且星巴克為公共場所，縱為已婚之男女在該公
      共場所聚會聊天亦屬常事，難認屬侵害原告基於配偶關係
      所享有身分法益外，被告其餘行為均已踰越一般男女正常
      交往關係至明。至被告雖辯稱如上，然觀原告提出之影片
      及截圖照片，未見被告於109 年6 月13日有何明顯走路不
      穩之情事，而被告於109 年7 月31日與邱文逸會面時，縱
      2 人分別因生理期突來及中暑而身體不適，然依社會一般
      經驗，仍應找尋一般公園、咖啡廳或便利商店座位稍事休
      息即可，豈有共赴汽車旅館之理？凡此，均足見被告上開
      辯詞，均屬臨訟杜撰，不足採信，被告與邱文逸所為屬踰
      越一般男女正常交往關係之行為可堪認定。
（二）按因故意或過失，不法侵害他人之權利者，負損害賠償責
      任；不法侵害他人之身體、健康、名譽、自由、信用、隱
      私、貞操，或不法侵害其他人格法益而情節重大者，被害
      人雖非財產上之損害，亦得請求賠償相當之金額。前開規
      定，於不法侵害他人基於父、母、子、女或配偶關係之身
      份法益而情節重大者，準用之，民法第184 條第1 項前段
      、第195 條第1 項前段、第3 項分別定有明文。另婚姻係
      以夫妻之共同生活為其目的，配偶應互相協力保持其共同
      生活之圓滿安全及幸福，而夫妻互守誠實，係為確保其共
      同生活之圓滿安全及幸福之必要條件，故配偶因婚姻契約
      而互負誠實之義務，配偶之一方行為不誠實，破壞共同生
      活之圓滿安全及幸福者，即為違反因婚姻契約之義務而侵
      害他方之權利，最高法院55年台上字第2053號判決意旨亦
      可參照。查，被告與邱文逸所為已踰越一般男女正常交往
      關係之不忠實行為，已如前述，自足以破壞原告婚姻及家
      庭生活圓滿，依上揭說明，自屬故意不法侵害原告基於婚
      姻關係而享有之身分法益情節重大，從而，原告依民法第
      184 條第1 項前段、第195 條第3 項準用第1 項規定，主
      張被告應給付精神慰撫金，作為非財產上之損害賠償，核
      屬有據。至原告依民法第227 條之1 規定請求被告賠償非
      財產上損害部分，因民法第227 條之1 所規定之「債務不
      履行」，僅限於財產上之債權債務契約關係，尚不及於婚
      姻此等身分上契約關係，是原告依民法第227 條之1 規定
      請求被告賠償非財產上損害，尚非有據，併予敘明。
（三）再按數人共同不法侵害他人之權利者，連帶負損害賠償責
      任，民法第185 條第1 項前段定有明文。本件被告及邱文
      逸所為之踰越一般男女正常交往分際之行為，係共同侵害
      原告基於婚姻關係而享有之身分法益情節重大，依上揭規
      定，被告與邱文逸自應連帶對原告賠償其非財產上之損害
      。至原告雖主張：邱文逸所為係侵害被告為原告「太太」
      之配偶權，被告所為係侵害原告身為「丈夫」之配偶權，
      二者並不相同，無連帶債務問題云云，惟本件被告及邱文
      逸所為，對原告而言均係侵害其基於婚姻關係而享有之身
      分法益，二者並無任何不同，原告上開主張，誠屬不知所
      云，自不足採。
（四）次按慰藉金之多寡，應斟酌雙方之資力與加害之程度及其
      他各種情形核定相當之數額；其金額是否相當，自應依實
      際加害情形與被害人所受之痛苦及雙方之經濟狀況等關係
      決定之，最高法院85年度台上字第460 號判決意旨可資參
      照。本院審酌兩造原為夫妻，育有一子一女，原告為營造
      業公司負責人，月收入約10萬元；被告為幼兒園園長，月
      收入約5 萬元（見本院訴字卷第101 頁），兩造均不爭執
      邱文逸為醫院醫師、及原告受侵害之程度等一切情狀，認
      原告所得向被告及邱文逸連帶請求之非財產上損害賠償，
      應以40萬元為適當，逾此範圍之請求，尚屬無據，應予駁
      回。又原告雖主張其擔任負責人之營造公司資本額達1 億
      2,280 萬元，且現承攬建造之建案總工程款為4 億3,300
      萬元，可見原告資力甚為雄厚云云，然公司與負責人在法
      律上為不同人格主體，公司資本額多寡與負責人之資力，
      實無必然關聯，又姑不論原告雖主張其擔任負責人之營造
      公司現承攬建造之建案總工程款為4 億3,300 萬元云云，
      但並未舉證以實其說，縱係如此，該工程款應分幾年收取
      ？扣除成本及費用後實際淨利多少？均未見原告說明，其
      徒以上揭情詞主張原告財力甚厚，自不可採。
（五）再按因連帶債務人中之一人為清償、代物清償、提存、抵
      銷或混同而債務消滅者，他債務人亦同免其責任，民法第
      274 條定有明文。原告因被告及邱文逸之行為，所得向被
      告及邱文逸連帶請求之非財產上損害賠償為40萬元，已如
      前述，而原告已收受邱文逸給付之賠償金150 萬元，亦經
      原告所自承，依上揭規定，原告對被告之損害賠償債務自
      已歸於消滅。至原告雖主張：系爭和解書明確約定邱文逸
      之賠償不包括被告所應分擔之部分，可見原告並無免除被
      告債務之意。換言之，原告係與邱文逸之依法應分擔部分
      和解，並未同意邱文逸給付上開金額後，同時免除被告應
      負擔之部分，故邱文逸縱已給付原告150 萬元，被告僅於
      邱文逸應分擔之損害賠償金額範圍內同免責任，至於邱文
      逸應分擔之部分外，被告仍不免其責任，原告自得請求被
      告賠償云云，惟民法第276 條第1 項雖規定：「債權人向
      連帶債務人中之一人免除債務，而無消滅全部債務之意思
      表示者，除該債務人應分擔之部分外，他債務人仍不免其
      責任。」，然被告與邱文逸應連帶賠償原告之金額為40萬
      元，業經本院認定如前，邱文逸實際在訴訟外給付予原告
      之賠償金額卻高達150 萬元，原告何來免除邱文逸分毫債
      務？是本件情形與民法第276 條第1 項適用之範疇顯然風
      馬牛不相及，原告主張復與民法第274 條規定不符，其上
      開主張，自不可取。
（六）綜上，原告依民法第184 條第1 項前段、第195 條第3 項
      準用第1 項規定，主張被告應給付精神慰撫金，作為非財
      產上之損害賠償，雖非無據；然被告與邱文逸就侵害原告
      基於配偶之身分法益之行為，既僅應連帶賠償40萬元，而
      邱文逸已賠償原告150 萬元，依民法第274 條規定，被告
      對原告之損害賠償債務自亦歸於消滅，是原告請求被告給
      付200 萬元，及自起訴狀繕本送達翌日起至清償日止，按
      週年利率5 ％計算之利息，於法無據，不能准許。
四、綜上所述，原告依民法第184 條第1 項前段、第195 條第1
    項前段、第195 條第3 項、第227 條之1 規定，請求被告給
    付200 萬元，及自起訴狀繕本送達翌日起至清償日止，按週
    年利率5 ％計算之利息，為無理由，應予駁回。原告之訴既
    經駁回，其假執行之聲請，亦失所依附，應併予駁回。
五、本件事證已臻明確，兩造間其餘攻擊防禦方法及舉證，經本
    院審酌後，對本件判決結果不生影響，爰不一一論述，併此
    敘明。
六、訴訟費用負擔之依據：民事訴訟法第78條。
中　　華　　民　　國　110 　　年　　11　　月　　30　　日
                  民事第一庭    法　官　蕭淳尹
以上正本係照原本作成
如對本判決上訴，須於判決送達後 20 日內向本院提出上訴狀。
如委任律師提起上訴者，應一併繳納上訴審裁判費。
中　　華　　民　　國　110 　　年　　11　　月　　30　　日
                                書記官　鄧文琦